【裁判字號】    97,上易,786
【裁判日期】    971219
【裁判案由】    詐欺
【裁判全文】
臺灣高等法院臺南分院刑事判決         97年度上易字第786號
上  訴  人
即  被  告  甲○○
上列上訴人因詐欺案件，不服臺灣嘉義地方法院九十七年度易字
第五五三號中華民國九十七年十月三十一日第一審判決（起訴案
號：臺灣嘉義地方法院檢察署九十七年度偵字第六０六二號），
提起上訴，本院判決如下：
    主  文
上訴駁回。
    理  由
一、按刑事訴訟法第三百六十一條第一項規定「不服地方法院之
    第一審判決而上訴者，應向管轄第二審之高等法院為之。」
    ，而民國九十六年六月十五日修正，同年七月四日生效施行
    之同條第二項並規定「上訴書狀應敘述具體理由。」，此屬
    法律上應具備之程式。又同法第三百六十二條、第三百六十
    七條前段分別規定「原審法院認為上訴不合法律上之程式或
    法律上不應准許或其上訴權已經喪失者，應以裁定駁回之。
    」、「第二審法院認為上訴有第三百六十二條前段之情形者
    ，應以判決駁回之。」。而所謂不服第一審判決之「具體理
    由」，必係依據卷內既有訴訟資料或提出新事證，指摘或表
    明第一審判決有何採證認事、用法或量刑等足以影響判決本
    旨之不當或違法，而構成應予撤銷之具體事由，始克當之（
    例如：依憑證據法則具體指出所採證據何以不具證據能力，
    或依憑卷證資料，明確指出所為證據證明力之判斷如何違背
    經驗、論理法則）；倘僅泛言原判決認定事實錯誤、違背法
    令、量刑失之過重或輕縱，而未依上揭意旨指出具體事由，
    或形式上雖已指出具體事由，然該事由縱使屬實，亦不足以
    認為原判決有何不當或違法者（例如：對不具有調查必要性
    之證據，法院未依聲請調查亦未說明理由，或援用證據不當
    ，但除去該證據仍應為同一事實之認定），皆難謂係具體理
    由，俾與第二審上訴制度旨在請求第二審法院撤銷、變更第
    一審不當或違法之判決，以實現個案救濟之立法目的相契合
    ，並節制濫行上訴（最高法院九十七年三月六日九十七年度
    臺上字第八九二號刑事判決意旨參照）。
二、本件上訴人即被告甲○○上訴意旨略以：上訴人提供個人銀
    行帳戶並非供綽號「小王」男子為詐騙用，而係當初向「小
    王」之男子借錢，該男子要求提供個人銀行帳戶做為抵押品
    。上訴人提供之車牌號碼7522-PS，係上訴人於97年6月13日
    向「小王」之男子借錢時，坐上該男子上開7522-PS車輛，
    嗣因交通違規被台南縣歸仁分局員警攔車告發，「小王」遂
    拜託上訴人以其駕照讓員警開單云云。
三、經查：上開辯詞業經據被告於原審審理時陳明在卷（原審卷
    第廿七頁至第卅一頁），而原判決已依卷證資料調查所得，
    於理由欄二、(三)中載明：「衡諸社會常情，一般人借款時，
    除要求借款人提供相關身份證明文件及財力證明外，並無要
    求借款人亦應提供存摺、提款卡及其密碼作為審核之依據。
    又存摺僅係供帳戶所有人查閱存款情形或為存摺提款時之證
    明之證明文件，並非屬有價證券，除併持有存摺印鑑且知悉
    帳戶所有人於立帳金融機構設定之存簿密碼外，存摺本身並
    無任何財產上之價值及單獨使用之可能（除作為存款交易證
    明等類似情形用外），提款卡則僅係供帳戶所有人以輸入卡
    片密碼方式，持以向ATM提款機為提款或信用借款等，而被
    告交付存摺、提款卡時，帳戶內應無多餘之存款，則存摺、
    金融卡如何能供作借款擔保之用。且被告與『小王』素不相
    識，其交付存摺、提款卡，卻未向其取得書面證明文件，將
    來如何能證明確有交付而要求返還。況『小王』於借款後理
    應請求被告償還借款，豈會於約定還款日屆至後，即無法聯
    絡，而甘冒損失，是被告所述已與常情不符。參以被告於九
    十七年六月十八日申請帳戶後，即交付存摺、提款卡予『小
    王』，而被害人係於九十七年八月九日，接獲詐欺集團電話
    並匯款，是詐欺集團若未徵得被告之同意使用帳戶，則被告
    一旦前往銀行辦理掛失止付，將無法使用該帳戶，及提領詐
    得之金額，且詐得金額亦有可能遭被告提領一空，是詐欺集
    團衡情均不致以未得被告同意之帳戶來做為詐騙被害人匯款
    提款之用，被告否認有同意詐欺集團使用上揭帳戶，尚非可
    採。至被告雖請求調查『小王』所駕駛之7522-PS號車輛，
    惟上揭車輛之所有人係許黃來秀，為年紀近六十歲之女子，
    有車籍查詢汽車車籍、全戶戶籍資料查詢結果各一份在卷可
    參，難認與『小王』有何關聯，應併敘明。」等語明確，故
    原判決已就上訴人即被告否認伊同意詐欺集團使用其個人銀
    行帳戶，抗辯伊提供個人銀行帳戶係做為借款擔保之用等情
    ，一一剖析論敘如何不合常情，不足採信，並就上訴人即被
    告請求調查7522-PS號之車輛，敘明何以無調查必要。是上
    訴人前揭上訴理由所稱之事項，均經原審詳為審酌，並於原
    判決理由中詳予說明，就形式觀之，原判決認事用法，並無
    違誤，自屬有據。上訴人並未依據卷內既有訴訟資料或提出
    新事證，具體指摘原判決關於採證認事、用法或量刑等事項
    ，究竟有何違法或不當之情形，而構成應予撤銷之具體事由
    ，揆諸前開說明，其上訴理由，自非具體，其上訴不符法定
    上訴程式，應予駁回，並不經言詞辯論為之。
三、依刑事訴訟法第三百六十七條前段、第三百七十二條，判決
    如主文。
中    華    民    國    97    年    12    月    19    日
                  刑事第六庭  審判長法  官  董武全
                                    法  官  杭起鶴
                                    法  官  沈揚仁
以上正本證明與原本無異。
不得上訴。
                                    書記官  廖文靜
中    華    民    國    97    年    12    月    22    日


司法院資訊處製作；財團法人民間司法改革基金會備份。
